---
title: "Informe concurso AsterionHouse"
author: "Gazze Sim贸n, Moresi Manuel, Santini Franco"
date: "2025-08-12"
output: html_document
---

```{r setup, include=FALSE}
knitr::opts_chunk$set(echo = TRUE)
```

# La Casa de Asteri贸n: estimaci贸n de demanda y optimizaci贸n de precios de art铆culos de venta minorista

```{r}
library(dplyr)
library(knitr)
library(kableExtra)
library(readr)
library(sparklyr)
library(ggplot2)
library(data.table)
library(arrow)

eci_stores <- read_csv("Datos/eci_stores.csv")

eci_product_groups <- read_csv("Datos/eci_product_groups.csv")

eci_product_master <- read_csv("Datos/eci_product_master.csv")
```


## Introducci贸n

La empresa *La Casa de Asteri贸n* es una cadena de negocios minoristas de art铆culos para el hogar, la cual cuenta con 15 tiendas en distintas regiones de Estados Unidos. Recientemente dicha empresa ha detectado una reducci贸n en las ganancias y buscan evaluar y mejorar su estrategia de precios para aumentar el rendimiento.

Teniendo en cuenta que la fijaci贸n de precios es un factor clave para el rendimiento de cualquier negocio. Un precio demasiado alto puede reducir el volumen de ventas, mientras que uno demasiado bajo puede disminuir el margen de ganancia, incluso si la demanda aumenta. Encontrar el punto de equilibrio adecuado requiere no solo un an谩lisis detallado de las ventas y de la elasticidad de la demanda, sino tambi茅n la consideraci贸n de factores externos como la competencia, la estacionalidad y los cambios en las preferencias de los consumidores.

Se busca comprender a fondo la relaci贸n entre sus precios, la demanda y otros factores que puedan influir en su rendimiento, con el objetivo de implementar una estrategia de precios m谩s eficiente y orientada a resultados.

Se trabajar谩 con informaci贸n proveniente de las transacciones realizadas en 9 cadenas de negocios minoristas, entre las que se encuentra nuestro cliente *La casa de Asterion*, en un periodo de 3 a帽os, donde se podr谩 obtener informaci贸n de cada uno de los negocios y diferentes caracter铆sticas relacionadas al producto que se vende.

**Aclaraci贸n**: cuando se habla de transacci贸n no refiere al evento completo de la compra, sino a la cantidad de productos iguales dentro de una compra.

## Objetivos

A lo largo de este trabajo tendremos en cuenta 2 objetivos principales:

1)  *Predecir la demanda diaria de la semana siguiente a la finalizaci贸n de los datos disponibles*.

En base a la informaci贸n prevista de las transacciones, se busca generar un modelo predictivo con el cual se pueda estimar de manera adecuada la demanda en pesos (\$) para cada uno de los d铆as en la semana posterior al fin de los datos (desde el 1/1/2024 al 7/1/2024) de los distintos subproductos, en cada una de las tiendas minoristas.

2)  *Proponer soluciones para maximizar la ganancia*.

Como ya se mencion贸 anteriormente, la cadena *Casa de Asteri贸n* present贸 una disminuci贸n de las ganancias en el 煤ltimo tiempo. Por lo que se busca identificar, para cada subgrupo de productos, el precio 贸ptimo que maximice la ganancia, equilibrando el ingreso por unidad vendida con el volumen total de ventas y de esta manera poder revertir la situaci贸n.

## Metodolog铆a

### Datos

Fueron proporcionadas 6 bases de datos con distinta informaci贸n relevante para la realizaci贸n de este trabajo:

-   `eci_transaction`

Es la base de datos principal en este trabajo, en ella se encuentra informaci贸n referida a las transacciones realizadas desde el 1 de enero de 2021 hasta el 31 de diciembre de 2023, en las 157 tiendas minoristas presentes en el estudio (pertenecientes a las 9 cadenas ya mencionadas). Las variables aqu铆 presentes son:

<details>

<summary> Variables</summary>

-   `TRANSACTION_ID` : id de la transacci贸n

-   `DATE` : fecha de la transacci贸n

-   `STORE_ID` : id de la tienda

-   `SKU`: n煤mero de referencia CCCGGSSXXX donde C es la categor铆a, G el grupo, S subgrupo y X es el n煤mero secuencial del producto

-   `QUANTITY`: cantidad de productos que se vendieron en esa transacci贸n.

-   `PRICE`: precio del producto.

-   `TOTAL_SALES` (`PRICE` x `QUANTITY`): dinero que recibe el local en una transacci贸n.

-   `SUBGROUP`: subproducto.

-   `STORE_SUBGROUP_DATE_ID`: es el id del subproducto en cierta tienda y en cierta fecha.

</details>

<br>

-   `eci_stores`

Contiene informaci贸n particular de cada una de las distintas tiendas minoristas,presentando informaci贸n relacionada a la ubicaci贸n y al tipo de tienda.En esta base de datos encontramos:

<details>

<summary> Variables</summary>

-   `STORE_ID` : id de la tienda.

-   `BRAND` : cadena a la que pertenece la tienda.

-   `STORE_NAME` (generalmente formado por BRAND - CITY): nombre de la tienda.

-   `ADRESS1` y `ADRESS2`: informaci贸n sobre la direcci贸n de la tienda.

-   `CITY`: ciudad de la tienda.

-   `STATE` : estado de la tienda.

-   `ZIP` : c贸digo postal de la tienda.

-   `OPENDATE` y `CLOSEDATE` : fecha de inicio y de cierre de la tienda.

-   `STORE_TYPE`: tipo de tienda.

-   `REGION`: regi贸n de la tienda.

</details>

<br>

-   `eci_stores_cluster`

Este archivo contiene informaci贸n de las tiendas minoristas, repitiendo las variables `STORE_ID`, `BRAND` y `STORE_NAME`, y agrega una variable que agrupa las tiendas por zona o regi贸n:

<details>

<summary> Variables</summary>

-   `STORE_ID` : id de la tienda.

-   `BRAND` : cadena a la que pertenece la tienda.

-   `STORE_NAME` (generalmente formado por BRAND - CITY): nombre de la tienda.

-   `CLUSTER`: zona o regi贸n de la tienda.

</details>

<br>

-   `eci_product_master`

Contiene informaci贸n m谩s espec铆fica de los productos como el nombre, el precio inicial, el precio sugerido por el fabricante, los costos del mismo, entre otras:

<details>

<summary> Variables</summary>

-   `SKU`: n煤mero de referencia CCCGGSSXXX donde C es la categor铆a, G el grupo, S subgrupo y X es el n煤mero secuencial del producto

-   `PRODUCT_NAME`: nombre del producto.

-   `CATEGORY`: categor铆a del producto.

-   `GROUP`: grupo del producto.

-   `SUBGROUP`: subproducto.

-   `BRAND`: cadena a la que pertenece la tienda.

-   `base_price`: precio al que el negocio puso en venta al producto en primera instancia.

-   `initial_ticket_price`: precio del producto sugerido por el fabricante.

-   `costos`: costo del producto.

</details>

<br>

-   `eci_product_groups`

Identifica productos que han estado en precio promocional por alg煤n motivo, contiene las siguientes variables:

<details>

<summary> Variables</summary>

-   `SKU`: n煤mero de referencia CCCGGSSXXX donde C es la categor铆a, G el grupo, S subgrupo y X es el n煤mero secuencial del producto

-   `PRODUCT_NAME`: nombre del producto.

-   `price_group_id`: id de la promoci贸n.

-   `price_group_name`: nombre completo de la promoci贸n.

-   `group_type`: tipo de promoci贸n.

</details>

<br>

-   `eci_customer_data`

Contiene informaci贸n de 801923 clientes, identificando datos personales de los mismos e identificando a los que son socios de dichas cadenas:

<details>

<summary> Variables</summary>

-   `client_id`: id del cliente.

-   `phone_number`: n煤mero del cliente.

-   `email_address`: direcci贸n de email del cliente.

-   `city`: ciudad de residencia del cliente.

-   `state`: estado de residencia del cliente.

-   `zip_code`: codigo postal del lugar de residencia del cliente.

-   `education_level`: nivel de educaci贸n del cliente.

-   `occupation`: ocupaci贸n del cliente.

-   `loyalty_member`: identifica si el cliente es socio o no de la cadena.

-   `loyalty_number`: n煤mero de socio del cliente en caso de serlo.

-   `loyalty_points`: puntos de membres铆a del cliente socio.

</details>

### Manejo de los datos

Antes de iniciar el an谩lisis, fue necesario realizar una inspecci贸n exhaustiva de los datos. Este proceso permiti贸 identificar aspectos relevantes vinculados al preprocesamiento, tales como la detecci贸n de valores at铆picos, la presencia de datos faltantes y otras cuestiones que requer铆an tratamiento previo. Dichas cuestiones se enuncian a continuaci贸n:

- *Base de clientes (`eci_customer_data`)* 

Al analizar las variables disponibles en esta base, qued贸 evidenciado que no hay una variable que conecte la informaci贸n aqu铆 disponible con el resto de las bases. Es decir, se cuenta con la informaci贸n de los clientes, pero no es posible identificar en que tienda compra cada uno, o que transacci贸n realiza cada uno. Por este motivo no se utilizar谩 esta informaci贸n, al menos en este primer an谩lisis.

- *Outliers*

Observando las variables cuantitativas de las bases de datos que se usar谩n inicialmente **no** se detectaron valores at铆picos.

(Insertamos tabla con quartiles, minimo, media y maximo?)

- *Valores faltantes*

Se realiz贸 una inspecci贸n por cada una de las variables de inter茅s y en la base de datos `eci_customer_data` se  encontraron valores faltantes en la variable `QUANTITY`, la cual como mencionamos anteriormente puede calcularse como `TOTAL_SALES`/`PRICE`, de esta manera se pudo reconstruir el dato e imputar todos los valores faltantes de dicha variable.

En la base de datos `eci_stores`, hay datos faltantes en las variables `ADRESS2`, `CLOSEDATE` y `STORE_TYPE`. En las variables `ADRESS2` y `CLOSEDATE` puede que no sea un error en s铆, sino que no esten los datos debido a que la tienda no tiene una segunda direcci贸n o porque todav铆a no cerr贸 respectivamente. Para la variable `STORE_TYPE` encontramos 2 datos faltantes, en los locales QuickBuy - Columbia y MarketExpress Lakewood Uptown.

- *Datos del subproducto "Basketball"*

Al revisar la base de transacciones (`eci_transaction`) se identific贸 que no existen registros asociados al subproducto "Basketball", a pesar de que este se encuentra incluido en la base de productos (`eci_product_master`) y forma parte de los subproductos a predecir en el primer objetivo. Una posible explicaci贸n es que los SKU correspondientes a los subproductos de las categor铆as "Basketball" y "Baseball" presentan coincidencias en su codificaci贸n (por ejemplo, SPOTEBA001), lo que podr铆a haber generado un error en el proceso de carga de datos y derivado en la ausencia de registros para "Basketball".

Una alternativa para solucionar este problema fue realizar el supuesto de que la demanda de ambos subproductos era similar, y en base a esto realizar las correspondientes predicciones. Como no se cuenta con la informaci贸n de la demanda, ya que no podemos identificarlos entre las transacciones, podemos evidenciar las similitudes en las variables `base_price`, `initial_ticket_price` y `costos`:

```{r}
eci_product_master |> 
  filter(sku %in% c("SPOTEBA001", "SPOTEBA002", "SPOTEBA003", 
                    "SPOTEBA004", "SPOTEBA005", "SPOTEBA006", 
                    "SPOTEBA007", "SPOTEBA008")) |> 
  group_by(subgroup) |> 
  summarise(
    base_price_avg = mean(base_price, na.rm = TRUE),
    initial_ticket_price_avg = mean(initial_ticket_price, na.rm = TRUE),
    costos_avg = mean(costos, na.rm = TRUE),
    .groups = "drop"
  ) |> 
  mutate(across(where(is.numeric), ~ round(.x, 2))) |> 
  kable(format = "html", caption = "Promedios de precios y costos por Subgrupo (Baseball vs Basketball)") |> 
  kable_styling(bootstrap_options = c("striped", "hover", "condensed", "responsive"), 
                full_width = FALSE, position = "center")
```

Se observan similitudes tanto en los precios iniciales promedio, como en los costos promedios para todos los productos de Basketball y Baseball.

## Desarrollo

### Preprosesamiento de los datos - Objetivo 1







### T茅cnicas estad铆sticas - Objetivo 1
